臺灣高等法院臺南分院民事裁定　　　　　 94年度抗字第513號
抗　告　人　中華商業銀行股份有限公司
法定代理人　乙○○
代　理　人　丙○○
相　對　人　丁○○
　　　　　　甲○○
　　　　　　方吉增即達利企業社
上列抗告人因與相對人間聲請返還擔保金事件，對於中華民國94
年8月30日臺灣嘉義地方法院94年度聲字第544號裁定提起抗告，
本院裁定如下：
    主    文
原裁定廢棄。
臺灣嘉義地方法院93年度存字第554號提存事件抗告人所提存之
擔保金交通銀行開發金融債券第17期第6次3年期債票面額新臺幣
壹拾萬元計2張共新臺幣貳拾萬元准予返還。
聲請及抗告訴訟費用由相對人丁○○負擔。
    理    由
一、本件聲請人即抗告人於原審法院聲請意旨略以：抗告人前依
    原審93年度裁全字第1016號假扣押裁定准抗告人以新臺幣（
    下同）184,000元或同額之交通銀行開發金融債券第17期第6
    次3年期債票為相對人等3人供擔保後，得對相對人等3人之
    財產在550,284元範圍內予以假扣押，抗告人乃以交通銀行
    開發金融債券第17期第6次3年期債券面額100,000元計2張共
    200,000元供擔保，經原審法院93年度存字第554號提存而就
    相對人之財產為假扣押執行（原審93年度執全字第456號）
    。嗣相對人丁○○業已於民國（下同）94年7月26日同意返
    還上開擔保金，爰依民事訴訟法第104條第1項第2款、第106
    條規定聲請返還本件擔保金等語，並提出上開支付命令、提
    存書、同意書、戶政事務所印鑑證明為證。
二、原審法院裁定以：供擔保人證明受擔保利益人同意返還者，
    法院應依供擔保人之聲請，以裁定命返還其提存物或保證書
    。上開規定，於其他依法令供訴訟上之擔保者準用之。民事
    訴訟法第104條第1項第2款、第106條定有明文。依抗告人所
    提附卷之提存書，提存物受擔保利益人除相對人外，尚有相
    對人方吉增即達利企業社、甲○○2人。抗告人未提出證據
    證明其餘相對人方吉增即達利企業社、甲○○2人亦同意返
    還，又未提出對此2人並未聲請強制執行故無須得其同意之
    證據，是其聲請返還本件擔保金，應予駁回。
三、抗告意旨略以：
  (一)、抗告人前以交通銀行開發金融債券第17期第6次3年期債票
      2張供擔保後，經原審法院93年度存字第554號提存而就相
      對人等之財產為假扣押執行。嗣抗告人對相對人等間聲請
      於93年7月23日原審核發之93年度促字第1127號支付命令
      事件，惟僅對相對人方吉增即達利企業社與甲○○取得『
      部分』確定證明（於93年9月3日確定）；抗告人為取回所
      提存之擔保金，再就相對人丁○○部分取得其同意書及印
      鑑證明後，聲請原審法院裁定返還擔保金，此均有案卷可
      稽。
  (二)、按假扣押、假處分所保全之請求，其本案訴訟已獲全部勝
      訴判決或依督促程序之支付命令確定者，得聲請該管法院
      提存所返還提存物；又提存法施行細則第16條規定「依提
      存法第16條第1項第3款之規定，聲請法院提存所返還提存
      物者，無庸法院裁定」。是以，本件抗告人對相對人方吉
      增即達利企業社與甲○○部分，既依原審法院93年度促字
      第11276號支付命令取得確定證明，即毋庸再行取得其同
      意後始得聲請裁定返還提存物。
  (三)、又釋明假扣押之原因而供之擔保，係擔保債務人因假扣押
      所應受之損害，故必待無損害發生，或債權人本案勝訴確
      定，或就所生之損害已經賠償時，始得謂供擔保之原因消
      滅。查本件相對人有三人，抗告人既已取得相對人方吉增
      即達利企業社與甲○○其二人之支付命令及確定證明，相
      對人即無因假扣押而受有損害請求賠償之可能，應可認為
      供擔保原因業已消滅，抗告人復就未取得確定之相對人丁
      ○○部分，徵得其同意返還擔保提存物，應無不可之理。
      倘就已取得支付命令確定證明部分之相對人部分，再行要
      求取得其同意返還者，亦與提存法之法理有違；為保障抗
      告人權益，懇請賜准裁定如應受裁定之事項。
四、按擔保提存之提存人於提存後，假扣押所保全之請求，其本
    案訴訟已獲全部勝訴判決或依督促程序之支付命令確定者，
    得聲請該管法院提存所返還提存物，提存法第16條第1項第3
    款定有明文；又依提存法第16條第1項第3款之規定，聲請法
    院提存所返還提存物者，毋庸法院裁定，提存法施行細則第
    16條亦有明定；另按按供擔保人證明受擔保利益人同意返還
    者，法院應依供擔保人之聲請，以裁定命返還其提存物或保
    證書，民事訴訟法第104條第1項第2款亦定有明文。
五、經查：
  (一)、抗告人於93年7月22日向原審法院聲請對相對人為假扣押
      ，原審法院於93年7月22日為93年度裁全字第1016號裁定
      ，其裁定主文「債權人（即抗告人）以184,000元或同額
      之交通銀行開發金融債券第17期第6次3年期債票，為債務
      人（即相對人）供擔保後，得對於債務人之財產，在550,
      284元之範圍內，予以假扣押」，抗告人並依該裁定提存
      交通銀行開發金融債券第17期第6次3年期債票2張，面額
      共計200,000元，上述事實業經本院依職權調取原審法院
      93年度裁全字第1016號（含93年度執全字第456號）卷，
      核閱無誤；並有原審法院93年度裁全字第1016號裁定及原
      審法院93年度存字第554號提存書影本附卷可憑。而抗告
      人向原審法院聲請對相對人3人准予核發之93年7月23日93
      年度促字第11276號支付命令其內容為：「債務人（即相
      對人3人）應向債權人（其抗告人）連帶給付550,284元，
      及自93年5月27日起至清償日止，按年息百分之12點5計算
      之利息，與自93年6月28日起至清償日止，其逾期在6個月
      以內者，按上開利率百分之10，超過6個月者，就超過部
      分，按上開利率百分之20計算之違約金。」，其中抗告人
      與相對人方吉增即達利企業社及甲○○二人間之原審法院
      93年度促字第11276號支付命令部分，業於93年9月3日確
      定，亦經本院依職權調取原審法院93年度促字第11276號
      支付命令卷宗，核閱無誤，故本件假扣押所保全之請求，
      就抗告人與相對人方吉增即達利企業社及甲○○二人間其
      本案訴訟已經法院核發支付命令確定，抗告人就相對人方
      吉增即達利企業社及甲○○二人間所為之擔保，揆諸前揭
      說明，毋庸聲請原審法院裁定，即可向原審提存所聲請返
      還擔保提存物；而抗告人就相對人丁○○部分，業已提出
      受擔保利益人丁○○之同意返還，有相對人丁○○同意書
      及印鑑證明附於原審卷第8至9頁可按，依民事訴訟法第10
      4條第1項第2款規定，聲請原審法院裁定返還擔保金，自
      屬有據。
  (二)、原審法院疏未詳查，率以：依抗告人所提之提存書，提存
      物受擔保利益人除相對人丁○○外，尚有相對人方吉增即
      達利企業社、甲○○2人，抗告人未提出證據證明上開2人
      亦同意返還，又未提出對相對人方吉增即達利企業社、甲
      ○○2人並未聲請強制執行故無須得其同意之證據云云，
      而裁定駁回其聲請返還本件擔保金，自有未合。抗告意旨
      執此指摘原裁定不當，求為廢棄，非無理由。爰廢棄原裁
      定，由本院自為裁定，原審法院93年度存字第554號提存
      事件抗告人所提存之擔保金交通銀行開發金融債券第17期
      第6次3年期債票面額100,000元計2張共200,000元准予返
      還。另抗告人聲請裁定返還本件擔保金之對象即相對人，
      僅相對人丁○○一人，原審逕列相對人方吉增即達利企業
      社與甲○○其二人亦為相對人，故本件聲請及抗告訴訟費
      用由相對人丁○○一人負擔，併予明。
六、據上論結，本件抗告為有理由，依民事訴訟法第492條、第9
    5條、第79條，裁定如主文。
中　　華　　民　　國　　94　　年　　12　　月　　27　　日
                  民事第四庭  　審判長法　官  林金村
　　　　　　　　　　　　　　          法　官  林輝雄
　　　　　　　　　　　　　　　        法　官  胡景彬
上為正本係照原本作成。
不得再抗告。
中　　華　　民　　國　　94　　年　　12　　月　　28　　日
                                      書記官  趙玲瓏
                                                  J
